【裁判字號】    96,易,3115
【裁判日期】    970229
【裁判案由】    詐欺
【裁判全文】
臺灣臺北地方法院刑事判決              96年度易字第3115號
公  訴  人  臺灣臺北地方法院檢察署檢察官
被      告  甲○○
上列被告因詐欺案件，經檢察官提起公訴（九十六年度偵字第二
二二一七號），及移送併辦（九十六年度偵字第二四三四九號）
，被告於準備程序進行中就被訴事實為有罪之陳述，經合議庭裁
定改行簡式審判程序，判決如下：
    主    文
甲○○幫助意圖為自己不法之所有，以詐術使人將本人之物交付
，處有期徒刑伍月，如易科罰金，以新臺幣壹仟元折算壹日。
    事    實
一、甲○○明知金融機構帳戶為個人信用之表徵，一般民眾均可
    自行到金融機構申請開立存款帳戶，無特別之窒礙，且可預
    見如將自己所有之存摺、提款卡、密碼及印章等提供他人使
    用時，有供詐騙份子利用，而幫助他人為財產犯罪之虞，竟
    因向地下錢莊借貸，即基於幫助他人詐欺取財之未必故意，
    於九十六年八月間某日，在雲林縣崙背鄉某泡沫紅茶店內，
    將其所有於九十五年三月九日雲林縣虎尾鎮○○路○段四九
    ０號之臺灣土地銀行虎尾分行（以下簡稱「土銀虎尾分行」
    ）申請開立之帳號000000000000號帳戶之存摺
    、提款卡及密碼一併交予地下錢莊中某真實姓名年籍不詳之
    成年男子使用。嗣該成年男子於取得上開金融帳戶資料後，
    即與詐騙集團中真實姓名年籍不詳之成年人，基於意圖為自
    己不法所有之犯意聯絡，而接續為下列詐欺取財犯行：
  (一)於九十六年八月十六日某時許，詐騙集團中某真實姓名年籍
    不詳之成年人在雅虎奇摩拍賣網站上刊登拍賣ＢＥＮＱ  Ｆ
    Ｐ二四一ＷＺ二十四吋寬螢幕液晶顯示器一部之訊息，致瀏
    覽該網頁之丙○○陷於錯誤，在臺北市○○街十三巷二三號
    一樓任職之公司上網投標，並以新臺幣（下同）六千四百元
    得標，旋依該成年人之指示，於同日晚間十時七分許，前往
    臺北市○○○路某郵局之自動櫃員機匯款六千四百元至甲○○上開土銀虎尾分行帳戶內。嗣因丙○○遲未收到貨品，始
    知受騙，而報警處理。
  (二)於九十六年八月二十日下午七時三十分許，詐騙集團中某真
    實姓名年籍不詳之成年人以不知情之徐正盈（業經檢察官為
    不起訴處分）在雅虎奇摩拍賣網站申請之拍賣帳號：ｈｓｕ
    00000000號，在該網站上刊登拍賣筆記型電腦之訊
    息，致瀏覽該網頁之乙○○陷於錯誤，因而上網投標，並以
    五萬五千二百元得標，旋依該成年人之指示，於九十六年八
    月二十一日下午三時三十分許，前往位於臺北市之臺灣科技
    大學內附設郵局匯款五萬五千二百元至甲○○上開土銀虎尾
    分行帳戶內。嗣因乙○○遲未收到貨品，始知受騙，而報警
    處理。
二、案經丙○○及乙○○訴由臺北市政府警察局松山分局及文山
    第一分局分別報請臺灣臺北地方法院偵查起訴暨移送併辦。
    理  由
一、本案被告甲○○所犯係死刑、無期徒刑、最輕本刑為三年以
    上有期徒刑以外之罪，被告於行準備程序中就被訴事實為有
    罪之陳述，經法官告知簡式審判程序之旨，並聽取公訴人、
    被告之意見後，本院合議庭認為適宜由受命法官獨任進行簡
    式審判程序，而依刑事訴訟法第二百七十三條之一第一項規
    定，裁定改用簡式審判程序。
二、上揭犯罪事實，業據被告甲○○於本院審理中坦承不諱，核
    與告訴人丙○○及乙○○於警詢及偵查中之指訴情節相符，
    並有土銀虎尾分行九十六年九月十四日虎存字第０九六００
    ００四八二號函所附之被告上開帳戶開戶資料、客戶歷史交
    易明細查詢一件（見九十六年度偵字第二二二一七號卷第十
    三至十七頁）、雅虎奇摩拍賣網頁二紙（見九十六年度偵字
    第二二二一七號卷第十八至十九頁）、自動櫃員機交易明細
    表及存摺內頁各一件（見九十六年度偵字第二二二一七號卷
    第十頁）、郵政跨行匯款申請書影本一紙（見九十六年度偵
    字第二四三四九號卷第十頁）、雅虎奇摩函覆公文一件（見
    九十六年度偵字第二四三四九號卷第十六至二十頁）、雅虎
    奇摩會員資料二件（見九十六年度偵字第二四三四九號卷第
    二一至二七頁）、雅虎奇摩拍賣網頁影本一件（見九十六年
    度偵字第二四三四九號卷第三一至三四頁），及雅虎奇摩會
    員資料一份（見九十六年度偵字第二四三四九號卷第四七至
    五七頁）附卷可稽，堪信被告前揭自白應與事實相符。至地
    下錢莊及其他真實姓名年籍不詳之詐騙份子，雖無證據顯示
    均為成年人，惟亦無證據顯示其為兒童或少年，故逕為有利
    於被告之認定，認為上開實行詐騙行為之人均為成年人，併
    此敘明。是綜上所述，本件事證明確，被告犯行洵堪認定，
    應予依法論科。
三、按刑法上之幫助犯，係對於犯罪與正犯有共同之認識，而以
    幫助之意思，對於正犯資以助力，而未參與實施犯罪之行為
    者而言（最高法院八十八年度臺上字第一二七０號判決要旨
    參照）。被告係基於幫助他人詐欺取財之未必故意，提供前
    揭金融帳戶之存摺、提款卡、密碼及印章等資料交予地下錢
    莊中真實姓名年籍不詳成年男子，該成年男子再與其他真實
    姓名年籍不詳之成年人一同實施詐術，使被害人丙○○及乙○○陷於錯誤，而匯款至被告所提供之金融帳戶內，因而共
    同遂行詐欺取財犯行，故核被告所為，應論以刑法第三百三
    十九條第一項及同法第三十條第一項前段之詐欺取財罪之幫
    助犯，並按同法第三十條第二項減輕其刑。該地下錢莊之成
    年男子與其他真實姓名年籍不詳之成年人，前後二次詐欺取
    財犯行，均係基於同一詐欺取財之犯意下接續為之，應論以
    接續犯。惟被告以一提供金融帳戶之幫助行為，使詐騙份子
    得以藉此分別向丙○○、乙○○行騙，而遂行二次詐欺取財
    犯行，因被告僅有一幫助行為，仍應論以一幫助詐欺取財罪
    。至臺灣臺北地方法院檢察署九十六年度偵字第二四三四九
    號移送併辦部分，與檢察官業已提起公訴部分，均有接續犯
    之裁判上一罪關係，本院自得併予審究。爰審酌被告為向地
    下錢莊借貸，竟任意提供金融帳戶予地下錢莊份子，因而幫
    助詐騙集團詐欺取財，影響社會治安，紊亂經濟秩序，致被
    害人受有損害，及斟酌其素行、犯罪動機、手段及犯罪後態
    度等一切情狀，量處如主文所示之刑，並諭知易科罰金之折
    算標準，以資懲儆。
據上論斷，應依刑事訴訟法第二百七十三條之一第一項、第二百
九十九條第一項前段，刑法第三百三十九條第一項、第三十條第
一項前段、第二項、第四十一條第一項前段，刑法施行法第一條
之一，判決如主文。
本案經檢察官陳焜昇到庭執行職務。
中    華    民    國    97    年    2    月    29     日
                  刑事第十三庭 法  官  郭顏毓
上正本證明與原本無異。
如不服本判決，應於判決送達後10日內向本院提出上訴狀（應抄
附繕本）。告訴人或被害人如對於本判決不服者，應具備理由請
求檢察官上訴，其上訴期間之計算係以檢察官收受判決正本之日
期為準。
                               書記官 潘文賢
中    華    民    國    97    年    3     月    3     日
附錄本案論罪科刑法條全文：
刑法第三百三十九條第一項
意圖為自己或第三人不法之所有，以詐術使人將本人或第三人之
物交付者，處五年以下有期徒刑、拘役或科或併科一千元以下罰
金。


司法院資訊處製作；財團法人民間司法改革基金會備份。
